【裁判字號】    95,交聲,162
【裁判日期】    950731
【裁判案由】    違反道路交通管理處罰條例聲明異議
【裁判全文】
臺灣桃園地方法院交通事件裁定         95年度交聲字第162號
原處分機關  交通部公路總局新竹區監理所中壢監理站
異  議  人
即受處分人  甲○○
上列異議人即受處分人因違反道路交通管理處罰條例案件，不服
原處分機關於中華民國95年3 月16日所為之裁決處分（裁決書案
號：壢監裁字第裁53-L00000000號），聲明異議，本院裁定如下
：
    主  文
異議駁回。
    理  由
一、原處分意旨略以：異議人即受處分人甲○○前因酒後駕車違
    反道路交通管理處罰條例案件，經裁罰吊扣駕駛執照1 年（
    自民國95年1 月27日起至96年1 月26日止），惟於吊扣期間
    內，於95年2 月5 日上午，自桃園駕駛仁宏遊覽車客運有限
    公司所有車號187-HH號之營業遊覽大客車至嘉義縣新港鄉奉
    天宮公園，於當日上午9 時20分許，在嘉義縣新港鄉奉天宮
    停車場處，經嘉義縣警察局交通警察隊查獲異議人駕駛執照
    吊扣期間駕駛大型車之違規事實，遂依道路交通管理處罰條
    例第21條之1 第1 項之規定舉發，並填掣嘉縣警交字第L000
    00000 號舉發違反道路交通管理事件通知單，原處分機關乃
    依道路交通管理處罰條例第21條之1 第1 項第7 款、第2 項
    （原處分漏引）及道路交通管理事件統一裁罰基準及處理細
    則第41條第4 項規定，填掣壢監裁字第裁53-L00000000號裁
    決書，裁處異議人新臺幣（下同）60,000元整，並吊銷駕駛
    執照，1 年內不得重新考領駕駛執照等語。
二、聲明異議意旨略以：(一)受處分人於95年2 月5 日參加大園鄉
    普門寺觀音佛祖進香團，前往嘉義縣新港奉天宮參拜，乘坐
    遊覽大客車停放於新港公園前等待香客，車子並無行駛，異
    議人就坐在朋友所開的車子駕駛座上與他人講話，因為異議
    人本人於94年底，本公司吃尾牙小喝幾口開上自己平時所上
    班的小客車，被臨檢酒測0.42並無公共危險罪，駕照被吊扣
    1 年，所以在這段期間，異議人把工作停掉，當時交通警察
    來新港公園停車場內盤查時，因為異議人去年有被警察舉發
    ，所以一時緊張情況下，簽下舉發單才知道舉發單的嚴重性
    。(二)申訴理由：1.車子停放於新港公園停車場內；2.並無行
    駛，並無違反交通道路管制法；3.本車是由我朋友李少白所
    駕駛；4.去年我是開自用車違規為何被吊扣大牌駕照，為此
    狀請撤銷原處分云云。
三、按行政罰法業於94年2 月5 日制訂公布，並自95年2 月5 日
    起施行，該法第5 條規定：「行為後法律或自治條例有變更
    者，適用行政機關最初裁處時之法律或自治條例。但裁處前
    之法律或自治條例有利於受處罰者，適用最有利於受處罰者
    之規定。」；又道路交通管理處罰條例所定罰鍰、吊扣或吊
    銷駕駛執照、記點等之裁罰，係屬行政罰法中所稱行政罰之
    性質，故有上開行政罰法第5 條規定之適用。又道路交通管
    理處罰條例第21條之1 及第67條經總統於94年12月28日以華
    總一義字第09400212581 號令公布修正，且經行政院於95年
    6 月23日以院臺交字第0950087685號令發布定自95年7 月1
    日施行。修正施行前之道路交通管理處罰條例第21條之1 第
    1 項規定，汽車駕駛人駕駛聯結車、大客車、大貨車，有下
    列情形之一者，汽車所有人及駕駛人各處新臺幣4 萬元以上
    8 萬元以下罰鍰，並當場禁止該汽車駕駛人繼續駕駛及扣留
    其車輛牌照；修正後之規定，內容變更為汽車駕駛人駕駛聯
    結車、大客車、大貨車，有下列情形之一者，汽車所有人及
    駕駛人各處新臺幣4 萬元以上8 萬元以下罰鍰，「並當場禁
    止其駕駛」，但修正後之罰鍰輕重並未變動。至該條例第21
    條之1 第2 項及第67條第3 項，均規定吊銷駕駛執照，1 年
    內不得考領駕駛執照，故修正前後之規定並無不同。而本件
    違規行為發生時及原處分機關之最初裁決時，均在該條例修
    正施行之前，且該法律變更對於異議人並無更為不利之情形
    ，揆諸上揭規定，應適用修正前之規定，無新舊法比較適用
    問題，是本件應適用原處分機關裁處時之道路交通管理處罰
    條例第21條之1 第1 項第7 款、第2 項及第67條第3 項之規
    定。
四、經查：
    (一)異議人前因酒後駕車違反道路交通管理處罰條例案件，經
      裁罰吊扣駕駛執照1 年（自民國95年1 月27日起至96年1
      月26日止）一情，業據異議人自承在卷，且有異議人之汽
      車駕照基本資料1 紙在卷可稽，是此部分之事實，堪以認
      定。又異議人所駕駛之車號187-HH號營業遊覽大客車，於
      95年2 月5 日9 時20分許，因停放在嘉義縣新港鄉奉天宮
      停車場時，經嘉義縣警察局交通警察隊配合嘉義區監理所
      執行「監警聯合交通安全臨時路邊檢查」勤務，當時異議
      人自稱為該車之駕駛人，並坐在大客車之駕駛座上，該車
      引擎尚未熄火，經稽查人員向其索取行車執照與駕駛執照
      時，乃稱沒有帶駕駛執照在身上，僅出示行車執照，嗣經
      查證其駕駛執照業經吊扣，期間係95年1 月27日起至96年
      1 月26日止，並由嘉義縣警察局交通警察隊警員林志賢配
      合嘉義區監理所稽查人員檢查全車後開立營業大客車車輛
      安全管理查核表後，嘉義縣警察局交通警察隊亦配合依法
      掣單舉發，有嘉義縣警察局95年2 月24日嘉縣警交字第
      0950025698號函、交通部公路總局新竹區監理所中壢監理
      站95年3 月10日壢違D 字第0950002058號函、交通部公路
      總局臺中區監理所彰化監理站95年3 月8 日中監彰字第
      0950005799號函、嘉義縣警察局嘉縣警交字第L00000 000
      號舉發單、嘉義縣警察局嘉縣警交字第L00000000 號舉發
      單、嘉義區監理所營業大客車車輛安全管理查核表各乙份
      及舉發照片2 張在卷可稽。
    (二)證人林志賢於本院函請臺灣嘉義地方法院囑託訊問時結證
      稱：因當時監理所已經說異議人違規了，伊即依據監理所
      檢查的項目去開罰單的；查獲異議人即駕駛人時，187-HH
      號車輛沒有熄火，異議人當時係坐在駕駛座上，並自承其
      係駕駛人（即司機），同車乘客亦稱異議人係司機，伊有
      問車上乘客，乘客並說從桃園開過來的，當時我要問乘客
      名字年籍，但他們都不願意，伊在現在執行一個多鐘頭，
      都沒有看到有人自稱駕駛人即李少白過來，故異議人稱李
      少白係駕駛人云云，應該是找人頂替等語（見本院卷附臺
      灣嘉義地方法院95年4 月25日訊問筆錄1 份）。
    (三)經本院勘驗證人林志賢提出舉發情形之光碟，畫面中有一
      名紅衣男子獨自坐在車號187-HH號營業遊覽大客車駕駛座
      上，沒有與人聊天講話之情事，且該車並未熄火，嗣經警
      員及監理所稽查人員查核後，由警員開單舉發違規事實，
      該名紅衣男子在舉發單上簽名等情，有本院勘驗舉發光碟
      內容1 份在卷可查；而異議人亦自承伊在舉發通知單上簽
      名，堪認上開勘驗畫面中簽發舉發通知單之紅衣男子，確
      屬異議人無訛；另依卷附舉發現場照片，系爭車牌號碼18
      7-HH號營業遊覽大客車之車尾，記載駕駛員為「甲○○」
      ，是證人林志賢上開證述，與事實相符，異議人辯稱車輛
      係由案外人李少白駕駛云云，顯屬飾卸之詞，不足為採。
五、綜上，異議人於駕駛執照吊扣期間，駕駛車牌187-HH號營業
    遊覽大客車，其違反行為時之道路交通管理處罰條例第21條
    之1 第1 項第7 款之規定，至為明確，原處分機關對異議人
    上揭違規行為，依同條例第21條之1 第1 項第7 款、第2項
    、第67條第3 項及違反道路交通管理事件統一裁罰基準及處
    理細則第41條第4 項之規定，裁處受處分人罰鍰60,000元，
    並吊銷駕駛執照，1 年內不得重新考領駕駛執照，核無違誤
    ，異議人提起本件異議為無理由，應予駁回。
據上論斷，應依道路交通管理處罰條例第87條第2 項、道路交通
案件處理辦法第19條，裁定如主文。
中    華    民    國    95    年    7     月    31    日
                  交通法庭    法  官  陳心婷
以上正本證明與原本無異。
如不服本裁定，應於裁定送達後5日內，向本院提出抗告狀。
                              書記官  陳青瑜
中    華    民    國    95    年    8     月    18    日


司法院資訊處製作；財團法人民間司法改革基金會備份。
